臺灣新竹地方法院民事判決  
110年度簡上字第94號
上  訴  人  彭大謀  
訴訟代理人  彭首席律師
複代理人    張奕靖律師
被上訴人    羅耿超  
訴訟代理人  王文宏律師
複代理人    簡雯珺律師
上列當事人間確認本票債權不存在等事件，上訴人對於民國110
年5月11日本院竹北簡易庭109年度竹北簡字第318號第一審判決
提起上訴，本院於民國111年8月10日言詞辯論終結，判決如下：
    主      文
原判決關於確認上訴人持有被上訴人所簽發如附表一所示本票債
權於超過新臺幣貳佰零柒萬陸仟陸佰參拾伍元及自民國一○八年
十月五日起至清償日止，按週年利率百分之六計算之利息不存在
部分，暨訴訟費用之裁判均廢棄。
上開廢棄部分，被上訴人在第一審之訴駁回。
上訴人其餘上訴駁回。
第一審訴訟費用(除確定部分外)由上訴人負擔百分三十五，餘由
被上訴人負擔；第二審訴訟費由上訴人負擔百分之六十二，餘由
上訴人負擔。　　
    事實及理由
一、上訴人主張：除與原審主張相同茲予引用外，另補稱：
㈠、馬來夾板僅能使用3-4次即報銷無法再用，北美角材、模板 
    ，經使用、裁切後，價值也會大幅下降，也有損壞問題，只
    有鋼腳料價值跌幅較緩。因此沒有「翻新」可能，被上訴人
    所提原證7照片，諸多模板連一塊榻榻米大小都沒有，北美
    角材(條狀)也多遭切割，豈有可能再「翻新」？遑論價值7
    、80萬元。依被上訴人叫料送貨單，全新品也不過10萬元至
    20萬元之間，證人王基豪所言悖於行情。被上訴人訂購工程
    材料有嚴重耗損問題，所以隨著工程進度，而有不斷更替材
    料的需求，才會持續數個月不斷向上訴人叫料。否則被上訴
    人將原來的舊料再翻新重新使用就好，何必另外支付工程材
    料款項？被上訴人積欠貨款392萬餘元，被上訴人聲稱留置
    案場的餘料價值，竟也約略接近此價沒有折損，為何被上訴
    人要持續幾個月不斷向上訴人叫料？上訴人僅載運2台車餘
    ，王基豪聽聞工程款債權轉讓，也只是聽說，被上訴人是否
    有領取、領取的是什麼款、領取若干，王基豪均無所悉，被
    上訴人所提供原證7照片，日期為108年7月22日，與王基豪
    所述日期完全不同。依富帝建材有限公司回函載明單塊2X6 
    尺模板長180公分、寬60公分，單價980元/坪。本件以60塊 
    為一捆、重疊堆高為122公分，面積約19.6坪 ，每捆總價約
    19,210元。依17噸卡車法定載重等限制，客觀上每車應僅得
    堆置5捆，每車價值若以模板載運計，至多為96,050元 。五
    傳木業有限公司回函稱北美角材之平均單價約25元，價格與
    偵卷估價單、送貨單價格相當，縱載滿一卡車建材，總價不
    過10至20萬元之間。縱達5車，且為全新品，至多也才近100
    萬元。
㈡、上訴聲明：
　⒈原判決不利於上訴人部分廢棄。
  ⒉上開不利部分，被上訴人第一審之訴駁回。
  ⒊第一、二審訴訟費用由被上訴人負擔。
二、被上訴人答辯：除與原審相同茲予引用外，另補稱：
㈠、依證人王基豪證述及兩造所簽立被證1之讓渡書記載，兩造確
    實合意以被上訴人讓與竹東國小、二重國小兩件工程之工程
    款予上訴人，作為被上訴人積欠上訴人貨款之抵銷。上訴人
    於原審提出其與訴外人統信營造有限公司簽立之同意書記載
    ：「總價為約新臺幣七十萬元… 今國賢工程有限公司跳票，
    未能如期兒現材料款。統信營造有限公司同意於結構體工程
    完成後，若未將上述材料款項結清，承方木業得運回上述模
    板材料」，即明上開建築工程等材料實可重複使用，且不失
    價值。上訴人何以未於同意書上再約定給付貨款之費用？諒
    係雙方約定若統信營造未能如期付款，則上訴人將會運回材
    料以充作抵銷貨款，顯與上訴人要求被上訴人簽署讓渡書相
    符。原審判決附表二至七所示，顯示其涵蓋品項種類尺寸甚
    為廣泛，非僅有讓渡書例示之上開材料，原證7編號9至13上
    訴人自承其於108年7月15日載回建材之照片所示，該車上並
    非僅放置2X6尺寸之板模，尚有鐵角材。依上訴人於臺灣新
    竹地方檢察署109年度偵字第756號案件偵查中提出之送貨單
    顯示，上訴人時有以舊料、舊模板供貨予被上訴人之情形，
    足認上開建築工程材料確實可舊料重用。被上訴人係依照施
    工進度分批叫料，與上訴人為保全貨款債權所急欲全部運回
    之材料，彼等之間數量、價值非必相同，上訴人所提出之送
    貨單不足推論其所運回前開建築材料價值。
㈡、答辯聲明：
　⒈上訴駁回。
  ⒉訴訟費用由上訴人負擔。
三、兩造不爭執事項：
㈠、全鴻工程行係被上訴人獨資經營，承方木業係上訴人所獨資
    經營，被上訴人前因承攬力佑公司所承攬之竹東國中工地工
    程、國賢公司所承攬之二重國小工地工程，而向被告訂購板
    模、鋼腳料（即系爭材料），訂購項目如原審判決附表二至
    七，金額總計為4,791,735元（計算式：805,192+1,956,012
    +290,572+1,401,381+338,578＝4,791,735），有估價單可參
    （109年度偵字第756號卷第9、14、28、33、34、51頁），
    加計稅金2萬8,500 元後為482 萬235 元，被上訴人2 次各
    給付20萬元及明昌公司面額50萬元之支票（然未兌現）。被
    上訴人發票面金額400萬元之如原審判決附表一本票予上訴
    人作為擔保。
㈡、兩造所簽立之讓渡書（原審卷第82頁）記載「乙○○先生積
    欠甲○○貨款新臺幣參佰玖拾貳萬貳佰參拾伍元整，即日起
    108年陸月壹拾貳日起，竹東國中、二重國小所有建築材料
    、北美角材、夾板、鐵角材、大門，由甲○○全權處理，不
    得有議，唯口說無憑，特立此據。同意人乙○○6/13中華民
    國108年6月12日」。
四、本件爭點：
    被上訴人積欠上訴人之貨款金額？被上訴人主張以讓與竹東
    國小、二重國小工程款抵銷，有無理由？上訴人載回之板模
    等材料價值多少元？   
五、法院之判斷：
㈠、按民法第三百三十四條所稱之抵銷，係以二人互負債務，而
    其給付種類相同並均屆清償期者為要件，故得供債務人抵銷
    之債權，須為對於自己債權人之債權，而不得以對於他人之
    債權，對於債權人為抵銷（最高法院49年台上字第125號 民
    事判例意旨參照）。被告對於原告起訴主張之請求，提出抵
    銷之抗辯，祇須其對於原告確有已備抵銷要件之債權即可。
    又抵銷乃主張抵銷者單方之意思表示即發生效力，而使雙方
    適於抵銷之二債務，溯及最初得為抵銷時，按照抵銷數額同
    歸消滅之單獨行為，且僅以意思表示為已足，原不待對方之
    表示同意，此觀民法第三百三十四條、第三百三十五條規定
    自明（最高法院 100年度台上字第2011號民事判決意旨參照
    ）。債權讓與契約，係以債權之讓與為標的之契約。故債權
    讓與契約發生效力時，該債權即行移轉於受讓人，而發生債
    權主體變更之效果。如僅賦與相對人收取債權之權利，而非
    以移轉債權標的者，即非債權之讓與（最高法院72年度台上
    字第3818號民事判決意旨參照）。按當事人主張有利於己之
    事實者，就其事實有舉證之責任。民事訴訟法第277條前段
    定有明文。債權之讓與，非經讓與人或受讓人通知債務人，
    對於債務人不生效力，民法第297條定有明文；又上開債權
    讓與之通知，其性質為觀念通知；而通知債權讓與事實之行
    為，亦得以言詞或文書為之，不需何等之方式，惟仍應由讓
    與人或受讓人向債務人通知債權讓與事實之行為。
㈡、經查，被上訴人前承攬力佑公司所承攬之竹東國中工地工程
    、國賢公司所承攬之二重國小工地工程，而向上訴人訂購板
    模、鋼腳料（即系爭材料），訂購項目如附表二至七，金額
    總計為4,791,735元，有估價單可參（109年度偵字第756號
    卷第9、14、28、33、34、51頁），加計稅金2萬8,500元，
    及扣除被上訴人2次各給付20萬元，及明昌公司面額50萬元
    之支票後，金額為392萬235元。被上訴人於108年6月12日與
    上訴人簽署讓渡書（下稱系爭讓渡書），將上開國中、小所
    有建築材料、北美角材、夾板、鐵角材、板模等材料全權由
    被告處理之事實，兩造不爭執，復有讓渡書在卷可參（原審
    卷第83頁），讓渡書上所記載之金額與依估價單加計稅金，
    扣除告曾給付之現金40萬元及交付之支票金額計算之貨款金
    額均為392萬235元，足認讓渡書之金額係扣除明昌公司之50
    萬元支票款項。明昌公司支票之退票理由單上記載之退票日
    係108年6月17日（原審卷第84頁），是以明昌公司前開面額
    50萬之支票於系爭讓渡書製作完成後跳票未兌現，則被告此
    部分之貨款未獲清償，則被上訴人積欠上訴人之貨款金額為
    442萬235元（計算式3,920,235+500,000＝4,420,235）。
㈢、被上訴人主張以讓與竹東國中、二重國小工程款共計1,085,0
    61元抵銷(原審卷第216頁)，上訴人否認，證人王基豪雖於
    原審證稱：曾聽營造公司之主任表示因為被上訴人積欠上訴
    人款項，所以二重國小款項都要給被告領，至於確定金額為
    何不清楚，竹東國中亦不清楚等語（原審卷第148至151頁）
    ；然而被上訴人最後一筆領取款項時間於108年6月底，有竹
    東國中工程工地主任蔡夢熊、竹東國中回函可佐（本院卷第
    261、225頁），證人王基豪前開證述與事實尚難認相符，尚
    難憑信。又被上訴人雖又主張上訴人所提出被證三之同意書
    記載之70萬元為二重國小工程款抵銷之金額，然為上訴人所
    否認，觀諸該同意書（原審卷第172頁）記載之內容為「國
    賢工程有限公司承攬統信營造有限公司-新竹縣竹東鎮二重
    國小北棟及東一棟校舍拆除重建工程，因工程需求向承方木
    業承購夾板、北美角材、模板、鐵角材等材料一批，總價為
    約新臺幣七十萬元（詳材料出貨簽單），今因國賢工程有限
    公司跳票，未能如期兌現材料款。統信營造有限公司同意於
    結構體工程完成後，若未將上述材料款項結清，承方木業得
    運回上述模板材料，恐口說無憑，特立此同意書」，則該同
    意書之內容均無記載被上訴人之名或全鴻工程行之名，故無
    從僅憑該同意書之記載逕認該70萬元係即為前開被上訴人以
    二重國小工程款抵銷積欠上訴人貨款之金額。又被上訴人亦
    未舉證已通知統信營造公司、力佑營造公司前開債權讓與及
    上訴人已領取前開工程款之事實，依竹東國中、二重國小回
    函內容以觀（本院卷第225-232頁），亦尚難認有被上訴人
    前開主張以工程款抵銷之事實。綜上，被上訴人此部分抵銷
    主張，尚難憑信。
㈣、上訴人載回之板模等材料價值多少元？   
　  依兩造所簽立之讓渡書（原審卷第82頁）記載「乙○○先生積
    欠甲○○貨款新臺幣參佰玖拾貳萬貳佰參拾伍元整，即日起10
    8年陸月壹拾貳日起，竹東國中、二重國小所有建築材料、
    北美角材、夾板、鐵角材、大門，由甲○○全權處理，不得有
    議，唯口說無憑，特立此據。同意人乙○○6/13中華民國108
    年6月12日」，可知因被上訴人積欠上訴人貨款，兩造達成
    由上訴人全權處理被上訴人於竹東國中、二重國小所進之前
    開建築材料，又上訴人不爭執有以車牌號碼00-0000號、561
    -R9號貨車載運鋼角材、木質材料（原審卷第170頁），並有
    照片可佐（原審卷第32至38頁），依證人王基豪於原審證稱
    ：上訴人有載走被上訴人就竹東國中及二重國小工地所進貨
    之板模及鋼腳料，108年12月26日、109年1月13日分別有載
    一次，板模及鋼腳料都是用過的，舊的翻新後還可以繼續用
    ，沒有說要抵扣多少錢，上訴人大概載走5車，全部都是用
    過的，每車價值大概7、80萬元；上訴人出貨時板模有些是
    舊的、有些是新的，新舊比例大概7比3（原審卷第147至151
    頁）。參酌被上訴人向上訴人訂貨總金額總計為4,791,735
    元，證人王基豪證稱上訴人載走5車，每車以70萬元計算，
    尚屬合理。又「木片、單板、合板、木器、木材防腐、人造
    板及其他製造及加工設備」耐用年數為7年。營利事業所得
    稅查核準則第95條第6項規定「固定資產提列折舊採用定率
    遞減法者，以1年為計算單位，其使用期間未滿1年者，按實
    際使用之月數相當於全年之比例計算之，不滿1月者，以1月
    計」。被上訴人向上訴人訂貨送貨單最早之起點為107年11
    月12日(本院卷第197頁)，前開板模等材料被上訴人均已使
    用過，證人王基豪證述上訴人最後載走前開板材時間為109
    年1月13日，已使用時間為1年2月1日，應以1年3月計算，則
    被上訴人之板模等材料計算折舊後之價值應為2,343,600元(
    計算式詳如附表八)。
㈤、被上訴人積欠上訴人之貨款442萬235元，扣除上訴人已載走
    之板模等材料價值2,343,600元，被上訴人尚積欠上訴人2,0
    76,635元（計算式4,420,235－2,343,600＝2,076,635）。從
    而附表一所示本票擔保之系爭貨款債務本金為2,076,635元
    。上訴人主張超過2,076,635元及自108年10月5日起至清償
    日止按年息百分之6計算之本票債權部分不存在，應屬有據
    ；被上訴人主張該部分債權存在，並不可採。
㈥、綜上所述，被上訴人原審起訴請求確認附表一所示本票金額
    於超過2,076,635元及自108年10月5日起至清償日止按年息
    百分之6計算之本票債權不存在，為屬正當，應予准許。逾
    此部分之請求，為無理由，應予駁回。上開不應准許部分，
    原審為上訴人此部分敗訴判決，尚有未合，上訴人之上訴為
    有理由，應由本院予以廢棄改判如主文第二項所示。至於上
    開應予准許部分，被上訴人之請求為正當，原審判決上訴人
    敗訴，經核於法並無不合，上訴人就此部分上訴求予廢棄改
    判，為無理由，應駁回其上訴。
六、本件事證已臻明確，兩造其餘之攻擊防禦方法及所舉證據，
    經審酌後核與判決結果不生影響，爰不一一論列，附此敘明
    。
七、據上論結，本件上訴為一部有理由，一部無理由，依民事訴
    訟法第436條之1第3項、第450條、第449條第1項、第79條，
    判決如主文。
中　　華　　民　　國　　111 　年　　9 　　月　　13　　日
                  民事第二庭審判長    法  官  林南薰 
                                      法  官  張詠晶 
　　　　　　　                        法  官  林麗玉
以上正本係照原本作成。
本判決不得上訴。
中　　華　　民　　國　　111 　年　　9 　　月　　13　　日
                                      書記官　郭春慧
　　　　　　　　　　　　　　　　
附表一：
編號 發票日 （民國） 到期日  票面金額 （新臺幣）     票號 01 108 年9月18日 108年10月5日 400 萬元 WG00000000 

附表二：(107年12月份)
編號 品名 數量 單價 金額 備註 1 模板2×6 80坪 1,000 80,000  2 舊料2×6 40坪 500 20,000 舊 3 1.5×3×12尺 192支 30 31,104  4 大B夾板 60尺 310 18,600  5 模板2×6 80坪 1,000 80,000  6 模板2×6 120坪 500 60,000 舊 7 1.5×3×12尺 192支 30 31,104  8 1.5×3×12尺 112支 31 31,248  9 舊料一批   83,900 舊    合計 435,956  
附表三：(108年1月份)
編號 品名 數量 單價 金額 備註 1 舊料一批   73,970  2 北美1.5×3×8尺 588支 30 63,504 新 3 舊料一批 214支 35 7,490  4 原東3×6×5 60尺 460 248,400  新 5 北美1.5×3×10尺 80坪 30 25,920  新 6 大B 60尺 300 18,000  新 7 模板2×6 40坪 1,000 40,000  新 8 1.5×3×8尺 216支 30 23,328  新 9 舊料一批   143,000   10 1.5×3×8尺 130支 30 14,040  新 11 1.5×3×9尺 94支 30 11,421  新 12 1.5×3×12尺 192支 30 31,104  新 13 舊料一批   10,000   14 大A夾板 60尺 340 20,400  新 15 模板2×6 100坪 1,000 100,000  新 16 舊料一批   53,000   17 1.5×3×10尺 360支 30 48,600   18 1.5×3×8尺 196支 30 42,768  新 19 舊料一批   54,900   20 1.5×3×10尺 192支 30 25,920  新 21 1.5×3×12尺 192支 30 31,104  新 22 舊料一批   13,500   23 1.5×3×12尺 192支 30 31,104  新 24 1.5×3×10尺 192支 30 25,920  新 25 模角4尺 500支 28 14,000  新 26 舊料一批   16,500   27 模板2×6 80坪 1,000 80,000  新 28 模板50×6 40坪 1,000 40,000  新 29 1.5×3×12尺 192支 30 31,104  新 30 1.5×3×12尺 64支 31 17,856  新 31 1.5×3×12尺 112支 31 31,248  新 32 模板75×6 60坪 1,000 25,000  新 33 原東夾板 300尺 460 13,800   34 1.5×3×10尺 384支 30 51,840   35 舊料一批   17,180   36 1.5×3×8尺 192支 30 20,736  新 37 舊料一批   59,427   38 模板45×6 60坪 1,000 15,000  新 39 模板50×6 60坪 1,000 20,000  新 40 原東夾板 300尺 460 138,000  新 41 1.5×3×12尺 192支 30 31,104  新 42 1.5×3×10尺 192支 30 25,920  新 43 油   3,200   44 舊料一批   6,833   45 1.5×3×12尺 49支 31 13,671      合計 1,956,012  
附表五：(108年2月份)
編號 品名 數量 單價 金額 備註 1 材料一批   118,588  2 1.5×3×12尺 192支 30 31,104  3 模板40×6 60坪 1,000 15,000  4 模板一批   86,760  5 鐵角材1.2米 400支 75 36,000  6 舊1.2米 50支 52 3,120     合計 290,572  
附表六：(108年3月份)
編號 品名 數量 單價 金額 備註 1 原東夾板 60尺 450 27,000  2   運費 3,000 新 3 1.5×3×8尺 192支 30 20,736  4 1.5×5×12尺 112支 31 31,248 新 5 模板80×6 180坪 1,000 80,000 新 6 原東夾板 540尺 450 243,000 新 7 1.5×3×9尺 576支 30 69,984 新 8 1.5×3×12尺 576支 30 93,312 新 9 模板2×6 40坪 1,000 40,000  10 模板30×6 127坪 1,210 25,612 新 11 模板45×6 43坪 1,000 10,750 新 12 模板2×6 60坪 1,000 20,000 新 13 模板40×6 90坪 1,000 22,500  14 1.5×5×12尺 112支 31 31,248 新 15 舊模板 60坪 500 30,000 新 16   運費 2,000  17 1.5×3×12尺 192支 30 31,104  18 原東夾板 60坪 450 27,000 新 19 舊料一批   131,551  20 模板一批   15,947 新 21 模板2×6 60坪 1,000 60,000 新 22 鐵角材8尺 500支 78 93,600  23 材料一批   57,286 新 24 1.5×3×12尺 105支 31 29,295 新 25 材料一批   180,208 新 26   合計 1,376,381  27   稅金 25,000  28   應收 1,401,381  



表七：(108年4月份)
編號 品名 數量 單價 金額 備註 1 舊料鐵角材 8尺、9尺、1.7尺 55 84,744  2 舊新料一批   195,730  3 1.5×3×12尺 192支 30 31,104  4 原東夾板 60坪 450 27,000  5   合計 338,578  


　　　　　　　　　　　　　　　　
附表八
-----
折舊時間           金額
第1年折舊值        3,500,000×0.28=980,000
第1年折舊後價值    3,500,000-980,000=2,520,000
第2年折舊值        2,520,000×0.28×(3/12)=176,400
第2年折舊後價值    2,520,000-176,400=2,343,600